臺灣新竹地方法院民事判決　 　九十年度重訴字第一○七號
　　原　　　告　丁○○
　　原　　　告　丙○○
　　原　　　告　申○○○
　　原　　　告　乙○○
　　原　　　告　甲○○○
　　被　　　告　子○○○
　　被　　　告　癸○○
　　被　　　告　壬○○
　　被　　　告　辛○○
　　被　　　告　己○○
　　被　　　告　庚○○
　　被　　　告　戊○○
　　被　　　告　巳○○○
　　被　　　告　寅○○
　　被　　　告　丑○○
　　被　　　告　卯○○
　　被　　　告　未○○
　　被　　　告　午○○
　　訴訟代理人　辰○○
右當事人間請求拆屋還地事件，本院判決如左：
    主      文
原告之訴及假執行之聲請均駁回。
訴訟費用由原告負擔。
    理      由
一、按民事訴訟法第二百四十條第二項規定：「原告之訴，依其所訴之事實，在法律
    上顯無理由者，法院得不經言詞辯論，逕以判決駁回之」。又「原告起訴於當事
    人適格有欠缺者，係屬訴無理由，法院應以判決駁回之」，最高法院二十九年度
    抗字第三四七號著有判例。又「公同共有物之處分及其他權利之行使，應得公同
    共有人全體之同意」，民法第八百二十八條第二項定有明文，而同法八百二十一
    條有關「各共有人對於第三人，得就共有物之全部為本於所有權之請求」之規定
    ，於公同共有不適用之，故公同共有財產被他人侵奪者，須由公同共有人全體或
    得其他公同共有人全體之同意起訴或被訴，當事人之適格始無欠缺，司法院院字
    第二四八八號解釋、最高法院第二十九年度上字第四九四號、四十一年度台上字
    第一七○號判例可資參照。
二、原告起訴主張被告等人之房屋無權占有其等公同共有之新竹市○○段一五九五地
    號土地（以下簡稱系爭土地），請求拆屋返地，並請求相當於租金之不當得利，
    經查，系爭土地係原告與張土等人公同共有，有原告提出之土地登記簿謄本在卷
    可稽，依上開說明，自應以全體公同共有人為原告起訴，或證明已得全體公同共
    人同意，當事人適格始無欠缺。原告雖主張公同共有人曾於民國五十九年間協議
    共有物交換，將系爭土地全部移轉予原告申○○○、丙○○、丁○○與訴外人張
    歐義、張耀堂、張林阿款，其後張林阿款死亡，由原告申○○○、丙○○、丁○
    ○、訴外人張歐義、張耀堂、張木繼承張林阿款之權利，嗣張木放棄共有權，由
    原告申○○○、丙○○、丁○○與訴外人張歐義、張耀堂共有，因其餘公同共有
    人事後未履行共有物交換協議，原告申○○○、丙○○、丁○○與訴外人張歐義
    、張耀堂乃於六十四年間提起所有權移轉登記訴訟，並獲本院六十四年度訴字第
    四二○號判決勝訴確定在案（該案卷宗業已銷毀），嗣訴外人張歐義、張耀堂死
    亡，由原告乙○○、張李堯嬪分別繼承訴外人張歐義、張耀堂之公同共有權利，
    依民法第七百五十九條規定：「因繼承、強制執行、公用徵收或法院之判決，於
    登記前已取得不動產物權者，非經登記，不得處分其物權」，原告五人因上開判
    決及繼承之原因取得系爭土地之所有權全部，無須登記，僅完成登記前不得處分
    而已，故由原告五人擔任本件原告，當事人適格並無欠缺云云，惟按，民法第七
    百五十九條所指之「判決」，係指依其宣告足生物權法上取得某不動產物權效力
    之形成判決（例如分割共有物之判決）而言，其他判決不屬之，最高法院四十三
    年度台上字第一○一六號判例可資參見，故在原告實際辦理移轉登記前，張土等
    人仍為系爭土地之公同共有人，至為明確，自應一同列為本件訴訟之原告，或證
    明本件起訴已得該等公同共有人全體之同意，其當事人適格始無欠缺。經本院以
    九十一年二月二十六日裁定命原告應於十五日內，提出原告提起本訴業已獲得新
    竹市○○段一五九五地號全體公同共有人同意之證明到院，原告於九十一年三月
    一日收受該裁定，迄未補列其餘之公同共有人為原告，亦未提出起訴已得全體公
    同共有人同意之相關證明資料到院，本件訴訟為當事人不適格，原告之請求顯無
    理由，爰不經言詞辯論，逕予駁回原告之訴。原告既受敗訴判決，其假執行之聲
    請即失所依據，應併予駁回。
三、依民事訴訟法第二百四十九條第二項、第七十八條、第八十五條第一項前段，判
    決如主文。
中　　　華　　　民　　　國　　九十一　　年　　　八　　　月　　 三十 　　日
                                  臺灣新竹地方法院民事第二庭
~B法　　　官　彭洪英
右正本證明與原本無異。
如不服本判決，須於本判決送達後二十日內向本院提出上訴狀（須按他造當事人之人
數附繕本）。
~B法院書記官　吳美雲
中　　　華　　　民　　　國　　九十一　　年　　　八　　　月　　 三十 　　日
